臺灣士林地方法院刑事裁定
111年度單禁沒字第423號
聲  請  人  臺灣士林地方檢察署檢察官
被      告  曾冠捷


上列聲請人因被告違反毒品危害防制條例案件（109年度偵字第1
0020號、109年度毒偵字第2093號），聲請宣告沒收（111年度執
聲字第781號），本院裁定如下：
    主  文
扣案如附表編號1-4所示之物均沒收，同附表編號5所示之物沒收
銷燬之。
    理  由
一、聲請意旨略以：按違禁物不問屬於犯罪行為人與否，沒收之
    ，並得單獨宣告沒收，刑法第38條第1項及同法第40條第2項
    分別定有明文；再按查獲之第一級、第二級毒品及專供製造
    或施用第一級、第二級毒品之器具，不問屬於犯罪行為人與
    否，均沒收銷燬之；查獲之第三級、第四級毒品及製造或施
    用第三級、第四級毒品之器具，無正當理由而擅自持有者，
    均沒入銷燬之（聲請意旨雖漏引第三級毒品沒入銷燬之規定
    ，本院依職權補充之），毒品危害防制條例第18條第1 項亦
    定有明文，而依毒品危害防制條例第18條第1項規定，得諭
    知沒收並銷燬之者，以查獲之毒品及專供製造或施用毒品之
    器具為限，固不及於毒品之外包裝；惟若外包裝與沾附之毒
    品無法析離，自應將外包裝併該毒品諭知沒收並銷燬之。（
    最高法院94年度台上字第6213號判決意旨參照）。臺灣士林
    地方檢察署（下稱士林地檢署）109年度毒偵字第2093號被
    告曾冠捷違反毒品危害防制條例案，經緩起訴處分確定並於
    民國111年7月7日期滿，所查扣之物，均檢出含第三級毒品
    愷他命（詳如附表所示），其中附表編號5所示之物亦含有
    第二級毒品甲基安非他命，屬違禁物，爰依法聲請裁定單獨
    宣告沒收銷燬等語。
二、
　㈠按沒收、非拘束人身自由之保安處分適用裁判時之法律，刑
    法第2條第2項定有明文；檢察官依刑事訴訟法第253條或第2
    53條之1為不起訴或緩起訴之處分者，對刑法第38條第2項之
    物，得單獨聲請法院宣告沒收；法院認為單獨宣告沒收之聲
    請不合法律上之程式或法律上不應准許或無理由者，應以裁
    定駁回之；法院認為聲請單獨宣告沒收有理由者，應為准許
    之裁定；第38條第2項之物，因事實上或法律上原因未能追
    訴犯罪行為人之犯罪或判決有罪者，得單獨宣告沒收，刑事
    訴訟法第259條之1、第455條之36第1項、第2項、刑法第40
    條第3項亦定有明文。
　㈡次按毒品危害防制條例第18條第1項後段規定查獲之第三級、
    第四級毒品，無正當理由而擅自持有者，沒入銷燬之；此應
    沒入銷燬之毒品，專指查獲施用或持有（未成罪）之第三、
    四級毒品而言；倘屬同條例相關法條明文規定處罰之犯罪行
    為，即非該條例應依行政程序沒入銷燬之範圍；再同條例對
    於查獲之製造、運輸、販賣、意圖販賣而持有、以非法方法
    使人施用、引誘他人施用及轉讓、持有一定數量以上第三級
    、第四級毒品之沒收，並無特別規定，如其行為已構成犯罪
    ，則該毒品即屬不受法律保護之違禁物，應回歸刑法之適用
    （最高法院99年度台上字第2733號、第3733號判決意旨參照
    ）。
三、經查：
　㈠被告曾冠捷於109年6月22日在臺北市○○區○○街住處，因與家
    人有家庭糾紛，經警到場處理後，被告自願同意受搜索，並
    自被告之手提袋中扣得如附表所示之物，其中持有第三級毒
    品罪部分業經士林地檢署檢察官以109年度偵字第10020號為
    不起訴處分（因持有之第三級毒品未達純質淨重20公克以上
    ）、施用第二級毒品罪則以109年度毒偵字第2093號為緩起
    訴處分，並經臺灣高等檢察署駁回再議確定，緩起訴期間自
    110年1月8日起至111年7月7日止，且期滿未經撤銷等情，業
    據本院核閱相關卷宗無誤，且有上開卷宗所附不起訴處分書
    、緩起訴處分書及本院卷附臺灣高等法院被告前案紀錄表在
    卷可稽，是前開事實，首堪認定。
　㈡扣案如附表編號1、2所示之物，經送交通部民用航空局以氣
    相層析/質譜分析法鑑定結果；附表編號3、4所示之物，經
    送內政部警政署刑事警察局，均檢出含第三級毒品愷他命等
    成分（均詳如附表所示），此亦有交通部民用航空局醫務中
    心109年6月3日航藥艦字第0000000號毒品鑑定書（109偵100
    20卷第95頁）、內政部警政署刑事警察局109年9月15日刑鑑
    字第0000000000號鑑定書（109偵10020卷第131頁）在卷足
    憑，是扣案如附表編號1至4所示之物均為毒品危害防制條例
    第2條第2項第3款及其附表所示之第三級毒品；扣案如附表
    編號5所示之物，經送內政部警政署刑事警察局，均檢出含
    第二級毒品甲基安非他命、第三級毒品愷他命等成分（詳如
    附表所示）有內政部警政署刑事警察局109年9月15日刑鑑字
    第0000000000號鑑定書（見109偵10020卷第131頁）在卷可
    參，足證前開扣案物確為毒品危害防制條例第2條第2項第2
    、3款所稱之第二級毒品、第三級毒品無訛。
　㈢本案被告行為後，毒品危害防制條例第11條第5項於109年1月
    15日修正公布，並於同年7月15日生效施行，該次修正將持
    有第三級毒品純質淨重罰則標準自「20公克以上」降至「5
    公克以上」，則有關違禁物沒收與否之認定，自應依刑法第
    2條第2項之規定，適用修正後毒品危害防制條例第11條第5
    項之規定審認之。被告於毒品危害防制條例修正前因持有之
    第三級毒品未達純質淨重20公克以上而經聲請人予以不起訴
    處分，業如前述，該不起訴處分書所載被告持有第三級毒品
    至多不超過9.8公克之事實，亦經本院核閱卷內相關資料並
    查核無誤（見109偵10090卷第95、131至132、134至135頁）
    是此部分自應依刑法第2條第2項適用裁判時之法律，即現行
    法對於持有第三級毒品純質淨重5公克以上者予以沒收，是
    本件之聲請扣案如附表編號1-4所示之物均沒收，同附表編
    號5所示之物沒收銷燬之，為有理由，應予准許。又盛裝上
    開毒品之包裝袋，因內含之毒品難以完全析離，均應整體視
    為查獲之毒品，揆諸前揭規定，自應依刑法第38條第1項、
    毒品危害防制條例第18條第1項之規定宣告沒收、沒收銷燬
    之。至鑑驗過程中因取樣消耗之毒品，既已滅失，爰不再諭
    知沒收、沒收銷燬，附此敘明。
據上論斷，應依刑事訴訟法第259條之1、第455條之36第2項，毒
品危害防制條例第18條第1項，刑法第2條第2項、38條第1項、第
40條第2項，裁定如主文。
中　　華　　民　　國　　111 　年　　10　　月　　31　　日
                  刑事第五庭法  官  蔡明宏
以上正本證明與原本無異。
如不服本裁定應於送達後5日內向本院提出抗告狀。
因疫情而遲誤不變期間，得向法院聲請回復原狀。　　　　　　　　　                      書記官  劉致芬
中　　華　　民　　國　　111 　年　　10　　月　　31　　日
附表
編號 物品名稱 數量 保管字號 備註 1 白色結晶塊 2袋 109年度毒保字第540號 淨重7.4190公克，取樣0.0005公克，驗餘淨重7.4185公克，檢出第三級毒品愷他命（Ketamine）成分。 2 白色粉末 1管  淨重0.0870公克，取樣0.0005公克，驗餘淨重0.0865公克，檢出第三級毒品愷他命（Ketamine）成分。 3 毒咖啡包 10包 109年度毒保字第800號 鑑定書編號A1至A10，驗前總淨重48.46公克，取樣1.38公克，驗餘淨重47.08公克，檢出第三級毒品4-甲基甲基卡西酮（純度約3%）、微量第三級毒品愷他命及微量甲基-N,N-二甲基卡西酮等成分（微量係指純度未達1%）。 4 毒咖啡包 6包  鑑定書編號B1至B6，驗前總淨重46.66公克，取樣2.39公克，驗餘淨重44.27公克，檢出第三級毒品3,4-亞甲基雙氧苯基乙基胺丁酮（純度約2%）、微量第四級毒品硝西泮。 5 毒咖啡包 4包  鑑定書編號C1至C4，驗前總淨重19.80公克，取樣1.87公克，驗餘淨重17.93公克，檢出微量第二級毒品甲基安非他命、微量第三級毒品硝甲西泮、微量第四級毒品硝西泮（微量係指純度未達1%）。